臺灣臺中地方法院刑事判決　　　　　　 100年度易字第3260號
公　訴　人　臺灣臺中地方法院檢察署檢察官
被　　　告　曾浚愷
上列被告因詐欺案件，經檢察官提起公訴（100年度偵字第16767
號），本院判決如下：
    主    文
曾浚愷幫助意圖為自己不法之所有，以詐術使人將本人之物交付
，處有期徒刑貳月，如易科罰金，以新台幣壹仟元折算壹日。
    犯罪事實
一、曾浚愷（原名曾士欣，於民國99年10月28日更名為曾浚愷）
    可預見將其所有金融機構帳戶，提供予不詳姓名年籍成年人
    使用，該不詳姓名年籍成年人或其後取得帳戶之詐欺集團成
    員，可能利用其帳戶，從事財產犯罪，作為取得贓款之工具
    ，並掩飾不法犯行。其雖無提供帳戶幫助他人犯罪之確信，
    仍基於縱若有人持之犯罪亦不違背其本意之幫助犯意，於10
    0年4月底某日（起訴書誤為100年5月底某日），在臺中市○
    ○路與漢口路口某便利商店前，將其於92年2月18日，以原
    名曾士欣申辦取得之三信商業銀行股份有限公司大智分行帳
    號0000000000號帳戶之金融卡及密碼，交予不詳姓名年籍之
    地下錢莊業者（中年男子），憑以向該不詳姓名年籍成年人
    借款新臺幣（下同）1萬元（預扣第1期利息3000元，實際獲
    得7000元）。該不詳姓名成年人或所屬詐欺集團成員，取得
    曾浚愷所有上開銀行帳戶之金融卡及密碼後，即意圖為自己
    不法之所有，於100年6月9日上午11時50分許，撥打電話予
    蕭喬文，假冒高雄市政府警察局鳳山分局警員，向蕭喬文佯
    稱其金融帳戶涉嫌詐欺案件，要求蕭喬文至附近超商領取傳
    真之「法務部執行凍結管制命令」，藉此取得蕭喬文之信任
    ，再指示蕭喬文將其所有第一商業銀行及中國信託商業銀行
    帳戶內之款項提領出來，存入指定帳戶，使蕭喬文因而信以
    為真，陷於錯誤，於同日下午2時8分許，持提領之現金9萬
    元，前往三信商業銀行臺北分行，以無摺存款方式存入該詐
    欺集團成員指定之曾浚愷所有上開銀行帳戶，旋遭提領一空
    。嗣該詐欺集團成員另指示蕭喬文至附近便利商店領取傳真
    之「個人資料外洩授權止付聲明書」，要求蕭喬文勿告知他
    人，迨蕭喬文下班後與其友談及此事發覺有異，始報警循線
    查獲上情。
二、案經臺中市政府警察局烏日分局報請臺灣臺中地方法院檢察
    署檢察官偵查起訴。
    理    由
壹、證據能力之說明：
一、被害人蕭喬文於警詢中之指述，具有證據能力：按被告以外
    之人於審判外之陳述，雖不符刑事訴訟法第159條之1至第15
    9條之4之規定，而經當事人於審判程序同意作為證據，法院
    審酌該言詞陳述或書面陳述作成時之情況，認為適當者，亦
    得為證據；當事人、代理人或辯護人於法院調查證據時，知
    有刑事訴訟法第159條第1項不得為證據之情形，而未於言詞
    辯論終結前聲明異議者，視為有前項之同意，刑事訴訟法第
    159條之5定有明文。查被告曾浚愷在本院審理時，對於被害
    人蕭喬文於警詢中之陳述，表示無意見，且未於言詞辯論終
    前就其證據能力方面聲明異議，本院審酌該警詢筆錄之製作
    ，復未發現有何違法取供情事或其他瑕疵，認為適當得作為
    證據使用。
二、卷附0000000000、0000000000號行動電話門號通聯紀錄、被
    告曾浚愷所有三信商業銀行大智分行帳號0000000000號帳戶
    客戶基本資料、交易明細表，及被害人蕭喬文提出之三信商
    業銀行臺北分行存款收執聯，均有證據能力：按除顯有不可
    信之情況外，從事業務之人於業務上或通常業務過程中所須
    製作之紀錄文書、證明文書，亦得為證據，刑事訴訟法第15
    9條之4第2款定有明文。該條款所稱從事業務之人於業務上
    或通常業務過程所須製作之紀錄文書、證明文書，因係於通
    常業務過程中不間斷、有規律而準確之記載，且大部分紀錄
    係完成於業務終了前後，無預見日後可能會被提供作為證據
    之不實登載動機，不實之可能性小，除非該等紀錄文書或證
    明文書有顯然不可信之情況，否則有承認其為證據之必要；
    因此採取該等文書作為證據，應注意其製作是否出於例行性
    之業務過程中，基於觀察或發現而當場或即時製作之特徵。
    查卷附0000000000、0000000000號行動電話門號通聯紀錄，
    係電信業者為計算電話通話費用，而以管控中之電腦設備逐
    筆紀錄通話門號之通話日期、通話時間、通話對象等，並非
    為訴訟上之特定目的製作，屬於通常業務過程中不間斷的有
    規律記載；另被告所有上開銀行帳戶客戶基本資料、交易明
    細表，及被害人蕭喬文提出之存款收執聯，係銀錢業經辦者
    本於其個人之見聞，於事件當時或甫發生後，按經常之作業
    程序所製作，均不具有個案性質，係從事業務之人於業務上
    或通常業務過程所須製作之紀錄文書、證明文書，復無顯不
    可信之情況，本院認均得作為證據使用。
三、本件下列所引用之其他非供述證據部分，均有證據能力：查
    刑事訴訟法第159條至第159條之5有關傳聞法則之規定，乃
    對於被告以外之人於審判外之言詞或書面陳述所為之規範；
    至非供述證據之物證，性質上並非供述證據，應無傳聞法則
    規定之適用，如該非供述證據非出於違法取得，並已依法踐
    行調查程序，即不能謂其無證據能力。本件下列所引用之其
    他非供述證據，檢察官及被告均不爭執其證據能力，且無證
    據證明有出於違法取得之情形，復經本院依法踐行調查程序
    ，本院認均得作為證據使用。
貳、認定犯罪事實及論罪科刑部分：
一、訊據被告曾浚愷固坦承將其所有三信商業銀行大智分行帳號
    0000000000號帳戶之金融卡及密碼，交予不詳姓名成年人等
    情，惟否認有幫助詐欺取財犯行，辯稱伊係看報紙借貸廣告
    ，打電話向對方借款，對方要求伊提供金融卡及密碼，表示
    以後還款匯入該帳戶，由對方提領，伊向對方借款1萬元，
    預扣利息3000元，對方交給伊7000元，不知帳戶會被作為犯
    罪使用云云。惟查被害人蕭喬文係於100年6月9日上午11時5
    0分許，接獲自稱為高雄市政府警察局鳳山分局警員之電話
    ，告知其金融帳戶涉嫌詐欺案件，要求其至附近超商領取傳
    真之「法務部執行凍結管制命令」，藉此取得其信任，再指
    示其將所有第一商業銀行及中國信託商業銀行帳戶內款項提
    領出來，存入指定帳戶，因而信以為真，陷於錯誤，於同日
    下午2時8分許，持提領之現金9萬元，前往三信商業銀行臺
    北分行，以無摺存款方式存入該詐欺集團成員指定之被告所
    有上開銀行帳戶，旋遭提領一空，嗣該詐欺集團成員另指示
    其至附近便利商店領取傳真之「個人資料外洩授權止付聲明
    書」，要求勿告知他人等情，業據被害人蕭喬文於警詢中指
    述綦詳，並有被害人蕭喬文提出之三信商業銀行臺北分行存
    款收執聯、「法務部執行凍結管制命令」影本、「個人資料
    外洩授權止付聲明書」影本各1份，及被告所有上開銀行帳
    戶客戶基本資料、交易明細表各1份附卷可稽，足徵被告所
    有上開銀行帳戶確已遭詐欺集團利用，作為取得贓款之工具
    。又被告於偵查中先供稱100年5月中至月底，將其所有上開
    銀行帳戶之金融卡及密碼交予不詳姓名成年人；嗣於本院準
    備程序中則供稱100年5月底，將其所有上開銀行帳戶之金融
    卡及密碼交予不詳姓名成年人；而在本院審判程序時始改稱
    100年4月底交付，先後所供雖有不一。惟依卷附被告所持用
    之0000000000號行動電話通聯紀錄，及被告所指該不詳姓名
    成年人所持用之0000000000號行動電話通聯紀錄顯示，前揭
    2支行動電話於100年5月間僅於25日曾有通聯（通話時間25
    秒或26秒，餘未接通），且係由該不詳姓成人所持用之0000
    000000號行動電話撥打予被告所持用之0000000000號行動電
    話，此與被告所供係見報先與不詳姓名成年人聯繫貸款事宜
    等情不符（不論被告係何因交付金融卡及密碼，被告與該不
    詳姓名成年人既不相識，其取得相關訊息，皆應由被告先與
    該不詳姓名成年人聯繫），佐以被告在本院審判程序時另稱
    其今年未曾使用上開銀行帳戶，而被告所有上開銀行帳戶於
    99年5月29日提領2萬元後，存款餘額僅74元，迨至100年5月
    11日始再有第1筆不明款項3萬元匯入，此亦有前揭交易明細
    表可參，本院考量上情，認以被告所供100年4月底交付上開
    帳戶之金融卡及密碼一節，較符合實情為可採。次查被告供
    稱其向地下錢莊業者借款1萬元，約定每月利息3000元，並
    預扣第1期利息3000元，該地下錢莊業者要求其交付所有上
    開銀行帳戶金融卡及密碼，表示由其直接將利息、本金存入
    上開帳戶云云，卻又表示其借款至今未曾將應支付之利息及
    本金存入上開帳戶，供地下錢莊業者提領，則其自交付上開
    帳戶之金融卡及密碼起，至被害人蕭喬文存入現金9萬元止
    ，逾1月餘竟絲毫未查覺可疑，而報警處理或尋求協助，此
    亦與地下錢莊業者貸放目的係為收取高額利息之旨相違，並
    悖離一般社會之經驗法則。況金融機構帳戶之金融卡及密碼
    具專屬性、私密性，持有金融卡及密碼，即可使用該帳戶，
    非可輕易提供予不熟悉之人，被告為73年12月21日出生之成
    年人，具有相當之社會經驗，對貸予款項之不詳姓名成年人
    何以須要其提供金融機構帳戶金融卡及密碼，豈能無疑？且
    坊間新聞媒體，對於不肖犯罪集團，經常利用大量取得之金
    融帳戶，作為詐欺取財匯款之工具，亦多所報導，被告對此
    應知之甚詳，竟仍將其所有上開銀行帳戶金融卡及密碼，隨
    意交予不詳姓名成年人使用，該不詳姓名成年人或所屬詐欺
    集團成員嗣果據為取得詐欺取財犯罪所得款項之工具，被告
    自有幫助該不詳姓名成年人或所屬詐欺集團成員詐欺取財之
    不確定故意。本件事證明確，被告所辯不知帳戶會被作為犯
    罪使用云云，無非飾卸之詞，不足採信，其幫助詐欺取財犯
    行堪予認定。
二、按刑法上之故意，以行為人對於構成犯罪之事實，包括犯罪
    客體、行為、結果等均有具體確定認識，並有意使其發生者
    為確定故意，而行為人對於構成犯罪之事實，雖無具體確定
    認識，然已預見其發生，而其發生不違背其本意者，則為不
    確定故意。又行為人基於幫助他人犯罪之意思，為促成他人
    犯罪而為犯罪構成要件以外之行為，為幫助犯。本件被告可
    預見將其所有金融機構帳戶，提供予不詳姓名年籍成年人使
    用，該不詳姓名年籍成年人或其後取得帳戶之詐欺集團成員
    ，可能利用其帳戶，從事財產犯罪，作為取得贓款之工具，
    並掩飾不法犯行，仍將其所有上開銀行帳戶之金融卡及密碼
    ，交予不詳姓名成年人，作為該不詳姓名成年人或所屬詐欺
    集團成員取得詐欺取財犯罪所得款項之工具，此既不違背其
    當初交付金融卡及密碼之本意，且係參與提供詐欺取財之工
    具，對此犯行施以助力，為詐欺取財罪構成要件以外之行為
    ，應以詐欺取財罪之幫助犯論之。核被告所為，係犯刑法第
    30條第1項前段、第339條第1項之幫助詐欺取財罪。被告係
    幫助不詳姓名成年人或所屬詐欺集團成員犯詐欺取財罪，為
    幫助犯，應依刑法第30條第2項規定，按正犯之刑減輕之。
    爰審酌被告並無任何前科紀錄，因向地下錢莊業者借款，將
    其所有上開銀行帳戶之金融卡及密碼，隨意交予不詳姓名成
    年人，事後被利用作為取得贓款之工具，危害社會治安、金
    融秩序，並影響犯罪查緝工作，被害人蕭喬文因受騙存入現
    金9萬至被告所有上開銀行帳戶，均被提領一空，被告未直
    接參與詐欺取財之實行，責難性較小，事後否認犯行，迄未
    賠償被害人損害等一切情狀，處以如主文所示之刑，並諭知
    易科罰金之折算標準。本件公訴人雖對被告求處有期徒刑6
    月，但本院考量上情，認量處有期徒刑2月，已足資懲儆，
    符合罪刑相當原則，併予敘明。
據上論斷，應依刑事訴訟法第299條第1項前段，刑法第339條第1
項，第30條第1項前段、第2項、第41條第1項前段，刑法施行法
第1條之1第1項、第2項前段，判決如主文。
本案經檢察官張容姍到庭執行職務。
中    華    民    國    100    年    12    月    5    日
                  刑事第六庭   審判長法  官  鍾堯航
                                     法  官  郭德進
                                     法  官  黃佩韻
以上正本證明與原本無異。
如不服本判決應於收受判決後10日內向本院提出上訴書狀，並應
敘述具體理由；其未敘述上訴理由者，應於上訴期間屆滿後20日
內向本院補提理由書（均須按他造當事人之人數附繕本）「切勿
逕送上級法院」。
                                     書記官  吳淑願
中    華    民    國   100     年    12    月    5    日
附錄論罪科刑法條
刑法第339第1項：
意圖為自己或第三人不法之所有，以詐術使人將本人或第三人之
物交付者，處五年以下有期徒刑、拘役或科或併科一千元以下罰
金。